【裁判字號】    89,訴,773
【裁判日期】    891102
【裁判案由】    偽造文書等
【裁判全文】
臺灣臺南地方法院刑事判決                          八十九年度訴字第七七三號
    公  訴  人  臺灣台南地方法院檢察署檢察官
    被      告  戊○○
                丁○○○
    共      同
    選任辯護人  蘇明道
右列被告因偽造文書等案件，經檢察官提起公訴（八十九年度偵字第二四五五號），
本院判決如左：
    主  文
丁○○○行使偽造私文書，足以生損害於他人，處有期徒刑壹年。
戊○○無罪。
    事  實
一、丁○○○為戊○○之妻，於八十六年四月二十五日，意圖為自己不法之所有，以
    戊○○名義任互助會首，明知自己並無資力，有不能支付之虞，竟隱瞞該事實，
    並虛構會員邱進華等人名單，佯向甲○○、乙○○等人招攬互助會，約定每人每
    會新台幣二萬元，採外標方式標會，會員連會首共計二十六人，甲○○、乙○○
    詎等人不疑有他，加入該互助會，丁○○○蓄意偽造不詳互助會員標單，冒標互
    助會款，詐取其他互助會款，嗣於八十八年五月間，甲○○、乙○○欲收取末會
    時，戊○○與丁○○○始告知伊等被進華等人倒會，無力支付，嗣簽發本票多紙
    以為搪塞，本票到期仍不能支付，甲○○與乙○○始知受騙。
二、案經甲○○、乙○○訴請台灣台南地方法院檢察署檢察官偵查起訴。
    理  由
甲、被告丁○○○有罪部分：
一、訊據被告矢口否認右揭犯行，並辯稱，伊因被他人倒會，才無法付款云云。惟查
    右揭事實，業據告訴人甲○○、乙○○在偵、審中指訴甚詳，復有該互助會名單
    、本票（均影本）等件在卷可稽。苟被告無假冒不詳姓名人名義標取會款，何以
    告訴人於八十八年五月間欲向被告收取會款時，被告謊稱是被「進華」等人倒會
    始無法付款等語，而遍尋卷附會單上並無「進華」其人，可見被告應有假冒他人
    名義（姓名不詳）標取會款情事，乃是無可厚非之事實，罪證已臻明確，被告所
    辯，顯係卸責之詞，不足採信，其犯行堪以認定。
二、核被告所為，係犯刑法第二百十六條行使第二百十條之行使偽造私文書罪及第三
    百三十九條第一項之詐欺取財罪。其偽造不詳姓名人標單之行為係偽造私文書行
    為，偽造後復持以行使，偽造之低度行為應為其後行使之高度行為所吸收，不另
    論罪。其所犯行使偽造私文書罪及詐欺取財罪間，有方法結果之牽連關係，應從
    一重之行使偽造私文書罪處斷。爰審酌被告犯罪之動機、目的、手段、所生危害
    、犯罪後不肯坦承、詐欺取財嚴重影響社會經濟及交易安全，及其他一切情狀，
    量處如主文所示之刑，以資懲儆。至被告所偽造之標單並未扣案，為免執行上之
    困難，爰不宣告沒收，附此敘明。
乙、被告許明義無罪部分：
一、公訴意旨另以被告戊○○有與其妻丁○○○共同詐取上揭會款等犯行，因認被告
    有共犯刑法第二百十六條、第二百十條、第三百三十九條第一項罪嫌云云。
二、訊據被告堅詞否認右揭犯行，並辯稱：「互助會是我太太招募的，我完全不知情
    」云云。
三、經查：訊據證人即互助會會員丙○○、己○○到庭分別具結證稱，伊是參加丁○○○招募之互助會，被告戊○○無向伊招募互助會，戊○○並無參加互助會，亦
    無處理會務各等語。即告訴人甲○○在本院審理時亦稱：「會是丁○○○招募的
    ，我是跟丁○○○的會，不是跟戊○○的會，但會單上有戊○○的名字」等語。
    由上證人及告訴人陳述內容觀之，被告丁○○○擅將其夫戊○○列入互助會名單
    上，難認被告有與其妻共同詐取會款之事實，此外，復查無其他積極證據足以證
    明被告有何詐欺及偽造文書之犯行，是其所涉犯罪尚屬不能證明，自應諭知無罪
    之判決。
丙、據上論斷，應依刑事訴訟法第二百九十九條第一項前段、第三百零一條第一項，
    刑法第二百十六條、第二百十條、第三百三十九條第一項、第五十五條，罰金罰
    鍰提高標準條例第一條前段，判決如主文。
    本案經檢察官柯怡伶到庭執行職務。
中      華      民      國    八十九    年     十一     月      二      日
                              臺灣臺南地方法院刑事第二庭
                                            法  官  王  立  村
右正本證明與原本無異
如不服本判決，應於判決送達後十日內，向本院提出上訴狀。
                                            書記官  歐  貞  妙
中      華      民      國    八十九    年     十一     月      二      日
附錄本案論罪科刑法條全文：
刑法第二百十六條：
  行使第二百十條至第二百十五條之文書者，依偽造、變造文書或登載不實事項或使
  登載不實事項之規定處斷。
刑法第二百十條：
  偽造、變造私文書，足以生損害於公眾或他人者，處五年以下有期徒刑。
刑法第三百三十九條：
  意圖為自己或第三人不法之所有，以詐術使人將本人或第三人之物交付者，處五年
  徒刑、拘役或科或併科一千元以下罰金。
  以前項方法得財產上不法之利益或使第三人得之者，亦同。
  前二項之未遂犯罰之。


司法院資訊處製作；財團法人民間司法改革基金會備份。
